【裁判字號】    98,簡上,263
【裁判日期】    980518
【裁判案由】    詐欺
【裁判全文】
臺灣板橋地方法院刑事判決             98年度簡上字第263號
上  訴  人
即  被  告  乙○○
上列上訴人即被告因詐欺案件，不服本院中華民國98年1 月23日
97年度簡字第10108號第一審刑事簡易判決（聲請簡易判決處刑
案號：97年度偵字第23670 號），提起上訴，本院管轄之第二審
合議庭判決如下：
    主  文
上訴駁回。
    事  實
一、乙○○可預見提供金融帳戶之存摺、提款卡及密碼予他人，
    可能使該帳戶遭詐欺集團利用作為收受被詐騙者交付之款項
    之用，仍不違背其本意，基於幫助詐欺取財之不確定故意，
    於民國97年7 月24日前之某日，在不詳地點，將其在上海商
    業儲蓄銀行蘆洲分行所開立之00000000000000號帳戶（下稱
    上海商銀帳戶）之存摺、提款卡及密碼，交予姓名年籍不詳
    之成年人，供其所屬詐騙集團作為詐欺取財犯罪之用。嗣該
    詐欺集團成員即基於意圖為自己不法所有之犯意，為如下2
    次之詐欺取財犯行：
（一）於97年7月24日17時13分許，以電話聯絡丙○○，佯稱為
      郵局行員，並對其表示先前於雅虎奇摩網站購物後，於AT
      M轉帳繳費時操作錯誤，導致一次付清變為分期付款，要
      幫其解除，致使丙○○陷於錯誤，依指示前往臺中縣豐原
      市○○○路400號之南陽郵局操作ATM，而於同日17時26分
      及36分許，先後匯款新臺幣（下同）2,453元及20,126元
      至乙○○前開上海商銀帳戶內。
（二）於97年7 月24日某時，以電話聯絡甲○○，佯稱其先前於
      雅虎奇摩網站購物之付款方式誤設為分期付款，須操作AT
      M 更正付款方式，致甲○○陷於錯誤，依指示前往臺北市
      ○○○路之臺灣銀行操作ATM ，而於同日18時21分許匯款
      29,986元至乙○○前開上海商銀帳戶內。
    嗣丙○○及甲○○發覺有異，經報警處理，始悉上情。
二、案經甲○○訴由臺北縣政府警察局蘆洲分局報請臺灣板橋地
    方法院檢察署檢察官偵查後聲請以簡易判決處刑。
    理  由
一、訊據上訴人即被告乙○○固坦承其上海商銀帳戶遭詐欺集團
    利用作為詐騙被害人丙○○、告訴人甲○○匯款之用等情，
    惟矢口否認有何幫助詐欺取財之犯行，並辯稱：上開帳戶之
    存摺、提款卡及密碼自97年1月間起就一起放在車號GA-9123
    號自用小客車上，直至97年9月28日經淡水信用合作社人員
    告知被列為警示帳戶（後改稱直到97年9月28、29日間，因
    其表舅要匯款給伊，要求提供帳戶）時，到車上查看才知該
    帳戶之存摺、提款卡及密碼遭竊，並至臺北縣政府警察局蘆
    洲分局五股分駐所（下稱五股分駐所）報案，其被列為詐欺
    罪之幫助犯，實屬冤枉云云。經查：
（一）上開上海商銀帳戶係由被告所親自申請開設，且被害人丙○○、告訴人甲○○等人因詐騙集團施以詐騙手段，因而
      陷於錯誤，遂依該詐欺集團成員之指示，分別匯款2,453
      元、20,126元、29,986元至被告上開帳戶等情，業據被害
      人丙○○、告訴人甲○○於警詢指訴綦詳，並有上海商銀
      帳戶開戶基本資料、交易明細資料、郵政自動櫃員機交易
      明細表2紙及臺灣銀行自動櫃員機交易明細表1紙附卷可稽
      ，足見被告上海商銀帳戶確已遭某詐欺集團作為詐騙丙○○、甲○○匯款之帳戶甚明。
（二）又查金融存款帳戶事關存戶個人財產權益之保障，不論是
      存摺、提款卡及密碼等專屬性質均高，若落入不明人士手
      中，極易被利用為取贓之犯罪工具，一般人均有應分開存
      放並妥為保管以防止他人同時取得而任意使用之認識，而
      被告為一智識非淺之人，竟然輕忽而將存摺、提款卡及密
      碼放在一起，此顯與常情有違。又就取得上開帳戶之詐欺
      集團而言，該詐欺集團既有意利用上開帳戶作為詐騙之工
      具，當無選擇隨時遭真正存戶掛失而無法使用之帳戶之可
      能，輔以現今社會上，確實存有不少為貪圖小利而出售自
      己帳戶供人使用之人，是該詐欺集團僅需付出少許之金錢
      ，即能取得可完全操控而無遭掛失風險之帳戶，該詐欺集
      團實無以上開方式取得上海商銀帳戶之必要，否則在該詐
      欺集團尚未行詐騙前，或行詐騙後，尚未將帳戶內之款項
      提領出前，被告即將上開帳戶掛失，該詐欺集團豈非無法
      遂行其詐財之目的？益徵被告前揭帳戶絕非詐欺集團偶然
      拾得或竊取，而係被告蓄意交付他人使用無疑。
（三）況且，被告於警詢時係供稱其上開自用小客車「鑰匙孔」
      於97年7月23日遭人破壞，放在車內之上海商銀帳戶之存
      摺、提款卡及密碼因而遭竊等情；於偵查中則改稱當時車
      子「車窗」壞掉了，放在車上之前開存摺等物因而遭竊等
      情；於本院審理時先供稱係於97年9月28日經淡水信用合
      作社人員告知上海商銀帳戶被列為警示帳戶，到車上查看
      才知該帳戶之存摺、提款卡及密碼遭竊，後又改稱直到97
      年9月28、29日間，因其表舅要匯款給伊，要求提供帳戶
      時，到車上查看，才知該帳戶之存摺等物遭竊等情，顯見
      被告就上開物品遭竊時間、車子遭破壞情形及如何知悉遭
      竊之緣由，前後數度供述不一，與常情有違，則其上海商
      銀帳戶之存摺等物，是否確實遭竊，即有可疑﹖再者，證
      人即五股分駐所員警林榮昭於本院審理時結證稱：被告係
      因到銀行辦理業務的時候，銀行人員說他的上海商銀帳戶
      變成警示帳戶，銀行的人員請他到派出所報案，被告才到
      派出所，而於作筆錄時被告並未主動提到上開帳戶之存摺
      等物遭竊之情形，而是經詢問被告是否遺失時，被告才供
      稱他日前因為把存摺、提款卡放在他自己未上鎖的車子上
      ，而遭不明人士竊走，但被告表示沒有報案之必要等語，
      足見被告辯稱曾因該等物品遭竊而報案乙節，非屬真實，
      與一般社會常情不符，更難認被告上海商銀帳戶之存摺等
      物確實遭竊。
（四）另按刑法上之故意，可分為直接故意與不確定故意（間接
      故意），所謂「不確定故意」，係指行為人對於構成犯罪
      之事實，預見其發生而其發生並不違背其本意者，刑法第
      13 條第2項定有明文。近來社會上時有聞以各種名目詐騙
      或恐嚇取財之犯罪類型層出不窮，該等犯罪多數均係利用
      人頭帳戶作為匯款帳戶，並經媒體廣為披載，被告係有正
      常辨識能力之人，對於他人持其所提供之銀行帳戶可能為
      詐欺犯罪應有所預知，主觀上具有幫助詐欺取財之不確定
      故意甚明。
    綜上所述，被告事後空言否認犯行，所為上開辯解，顯係卸
    責之詞，委無可採。罪證明確，被告犯行堪以認定。
二、按刑法上之幫助犯，係指以幫助之意思，對於正犯資以助力
    ，而未參與實施犯罪之行為者而言。查本件被告提供帳戶讓
    遭詐欺集團成員詐騙之被害人匯入款項，並未實際參與詐欺
    集團成員對被害人實施詐欺之犯罪行為，是核其所為，係犯
    刑法第30條第1 項、第339 條第1 項之幫助詐欺取財罪。而
    被告以一幫助行為，幫助詐欺集團成員先後詐騙被害人丙○○、甲○○二人，係同時觸犯二個幫助詐欺取財罪，為想像
    競合犯，應依刑法第55條規定從一重之幫助詐欺被害人甲○○部分之罪處斷。另被告之行為，僅止於幫助而已，爰依刑
    法第30條第2 項規定，按正犯之刑減輕之。原審因而審酌被
    告將金融帳戶交予他人供犯罪使用，紊亂社會正常交易秩序
    ，並使不法之徒藉此輕易於詐騙後取得財物，致檢警難以追
    緝，助長詐騙犯罪風氣，並提高社會大眾遭受詐騙損失之風
    險，及犯罪後仍飾詞圖卸刑責，態度非佳等一切情狀，適用
    上開法條、刑法第41條第1 項前段及刑法施行施第1 條之1
    等規定，量處被告拘役40日，並諭知易科罰金之折算標準。
    本院經核原審認事用法，均無不合，量刑亦稱妥適，被告上
    訴意旨仍執前詞指摘原判決不當，請求撤銷改判為無罪，為
    無理由，應駁回其上訴。
據上論斷，應依刑事訴訟法第455條之1第1項、第3項、第368 條
、第373條，判決如主文。
本案經檢察官賴建如到庭執行職務。
中    華    民    國    98    年    5     月    18    日
                  刑事第二庭審判長法  官  王屏夏
                                  法  官  吳幸娥
                                  法  官  趙義德
上列正本證明與原本無異。
不得上訴。
                                  書記官  謝嘉玲
中    華    民    國    98    年    5     月    21    日
附錄本案論罪科刑法條全文：
刑法第339條第1項：
意圖為自己或第三人不法之所有，以詐術使人將本人或第三人之
物交付者，處5 年以下有期徒刑、拘役或科或併科1 千元以下罰
金。


司法院資訊處製作；財團法人民間司法改革基金會備份。
